---
title: "HW_4"
author: "AgeevaEN"
format: html
editor: visual
---

```{r}
install.packages("qqplotr")
library(tidyverse)
library(psych)
library(DeskTools)
library(qqplotr)
library(vcd)
library(gridExtra)
```

**Задание 1** Рассмотрите следующую статистическую гипотезу.

Проводят некоторое исследование пациентов с артериальной гипертензией. Предположим, что внедрение нового препарата в среднем лучше снижает их давление по сравнению со стандартной терапией.

Задайте seed для воспроизводимости результатов (функция set.seed()). Задайте размер выборки sample_size <- 30. Задайте значение среднего артериального давления до приема нового препарата и после.

```{r}
set.seed(500)
sample_size <- 30

pressure_medium_before <- 145
pressure_medium_after <- 115

pressure_before <- rnorm(sample_size, pressure_medium_before, sd=3)

pressure_after <- rnorm(sample_size, pressure_medium_after, sd=3)

df <- data.frame(PB = pressure_before, PA = pressure_after)

head(df)
```

Сформулируйте нулевую и альтернативную гипотезы.

H0 - новый препарат никак не отличается по влиянию на давление по сравнению со стандартной терапией. 
H1 - новый препарат в среднем лучше снижает давление по сравнению со стандартной терапией.

Определите уровень значимости.

```{r}
alfa = 0.05
```

Выберите статистический тест для проверки гипотезы и аргументируйте свой выбор.
Чтобы выбрать стат. тест сначала изучаем нашу выборку на нормальность распределения

1. Визуальный метод

```{r}
hist(pressure_before, col='steelblue', main='Визуальная оценка')
hist(pressure_after, col='steelblue', main='Визуальная оценка')

```
```{r}
qqnorm(pressure_before, main='Визуальная оценка')
qqline(pressure_before)

```

qqnorm(pressure_after, main='Визуальная оценка')
qqline(pressure_after)
```
2. тест Шапиро-Уилка на нормальность распределения
H0 - распределение нормальное
H1 - распределение отлично от нормального


```{r}
shapiro.test(df$PB)
shapiro.test(df$PA)

```
