---
title: "HW_4"
author: "AgeevaEN"
format: html
editor: visual
---

```{r}
install.packages("qqplotr")
install.packages("DescTools")
library(tidyverse)
library(psych)
library(DeskTools)
library(qqplotr)
library(vcd)
library(gridExtra)
```

**Задание 1** Рассмотрите следующую статистическую гипотезу.

Проводят некоторое исследование пациентов с артериальной гипертензией. Предположим, что внедрение нового препарата в среднем лучше снижает их давление по сравнению со стандартной терапией.

Задайте seed для воспроизводимости результатов (функция set.seed()). Задайте размер выборки sample_size \<- 30. Задайте значение среднего артериального давления до приема нового препарата и после.

```{r}
set.seed(500)
sample_size <- 30

pressure_medium_before <- 145
pressure_medium_after <- 115

pressure_before <- rnorm(sample_size, pressure_medium_before, sd=3)

pressure_after <- rnorm(sample_size, pressure_medium_after, sd=3)

df <- data.frame(PB = pressure_before, PA = pressure_after)

head(df)
```

Сформулируйте нулевую и альтернативную гипотезы.

H0 - новый препарат никак не отличается по влиянию на давление по сравнению со стандартной терапией. H1 - новый препарат в среднем лучше снижает давление по сравнению со стандартной терапией.

Определите уровень значимости.

```{r}
alpha = 0.05
```

Выберите статистический тест для проверки гипотезы и аргументируйте свой выбор. Чтобы выбрать стат. тест сначала изучаем нашу выборку на нормальность распределения

1.  Визуальный метод

```{r}
hist(pressure_before, col='steelblue', main='Визуальная оценка')
hist(pressure_after, col='steelblue', main='Визуальная оценка')
```

Визуально распределение выглядят не идеально.

Еще один метод графического представления данных - график QQ

```{r}
qqnorm(pressure_before, main='Визуальная оценка')
qqline(pressure_before)

qqnorm(pressure_after, main='Визуальная оценка')
qqline(pressure_after)
```

Так же, как и гистограммы, стремится к нормальному распределению.

2.  тест Шапиро-Уилка на нормальность распределения H0 - распределение нормальное H1 - распределение отлично от нормального

```{r}
shapiro.test(df$PB)
shapiro.test(df$PA)
```

Согласно тесту Шапиро-Уилка в обоих случаях p-value больше установленнной альфа(0,05), а следовательно мы не может отклонить нулевую гипотезу. Мы ее принимаем. Распределение в обоих случаях нормально.

Далее нам необходимо понять выборки зависимые или независимые.

Для зависимых выборок пойдет t-test.

```{r}
t.test(pressure_before, pressure_after, paired = TRUE)
```

Поскольку P-value меньше заданного значения альфа, мы можем отклонить нудевую гипотезу и принимаем альтернативную, согласно которой новый препарат в среднем лучше снижает давление по сравнению со стандартной терапией.

Определите наблюдаемое значение статистики, а также критическое значение статистики.

```{r}
qt(1 - alpha/2, df = 29)

# p-value < 2.2e-16
```
Итог:

Оцените и прокомментируйте статистическую значимость.

95% доверительный интервал для двух выборок находится в диапазоне:
          28.49513 - 32.11143
Количество степеней свободы - 29
Значение t статистики- t = 34.277
Средняя разница - 30.30328 

Наблюдаемое значение статистики t = 34.27 превышает критическое значение 2.045 для 29 степеней свободы при уровне значимости 0.05.

p-value < alpha мы отвергаем Н0 и принимаем H1 - новый препарат в среднем лучше снижает давление по сравнению со стандартной терапией.

95% доверительный интервал не включает ноль, что подтверждает значимость различия средних.

**Задание 2**

Рассмотрите следующую статистическую гипотезу.

Существует некоторая связь между курением и развитием рака легких. Пусть у курящих людей вероятность заболеть раком легких составляет 0.8, а у некурящих — 0.2
```{r}

```


Рассмотрите два случая: для выборки sample_size1 <- 100 и выборки sample_size2 <- 30. Сгенерируйте данные по курению с помощью функции rep(), пусть отношение числа курящих к некурящим в каждой выборке составляет 1:1.